臺灣雲林地方法院民事判決　　　　　　　100年度訴字第190號
原　　　告　劉克彥即泰祥工程行
訴訟代理人　廖健智律師
複　代理人　邱鑫瑜
訴訟代理人　林意琍
被　　　告　欣德營造股份有限公司
法定代理人　吳岳樺
訴訟代理人　陳國華律師
複　代理人　鄧涵文
上列當事人間請求給付工程款事件，本院於民國100 年10月4 日
言詞辯論終結，判決如下：
    主  文
原告之訴及假執行之聲請均駁回。
訴訟費用由原告負擔。
    事實及理由
一、原告主張：被告公司承攬國防部軍備局中山科學研究院系統
    製造中心「中山科學研究院庫區工程（三峽）」、「屏東庫
    區工程」、「宜蘭庫區工程」、「誠正國中追加工程」，上
    開工程已經被告公司轉包予原告施作「宜蘭營區消防系統工
    程」、「屏東營區消防系統工程」、「中山科學研究院庫區
    工程之鍍鋅格柵蓋板工程」、「中山科學研究院三峽營區門
    窗工程」及「誠正國中不鏽鋼管追加工程」等工程，上開原
    告所承攬被告公司總工程金額為新臺幣（下同）5,823,435
    元。上開工程原告已經全部施作完成，並已開立票面金額合
    計4,358,668 元之統一發票予被告公司，餘額因被告公司尚
    未付款，而未開立統一發票，然迄今被告公司僅支付工程款
    2,549,711 元，其中158,411 元並非系爭工程款項內，而係
    原告承攬被告公司狗舍及誠正國中前期工程款，扣除此部分
    款項後，被告公司就系爭工程僅支付2,391,300 元，迄今尚
    未支付之工程款為3,432,135 元，經原告先後於民國98年12
    月31日、99年7 月12日交付請款單予被告公司，被告公司仍
    拒不給付。為此，依承攬契約之法律關係，請求被告公司給
    付工程款等語。
    並聲明：(一)被告應給付原告3,432,135 元，及自起訴狀繕本
    送達翌日起至清償日止，按年息百分之五計算之利息。(二)訴
    訟費用由被告負擔。(三)原告願供擔保，請准宣告假執行。
二、被告則以：原告所主張之各項工程，被告公司均交由訴外人
    宏義電訊有限公司（下稱宏義公司）承攬，並由被告公司負
    責人與宏義公司之代理人詹益宏簽訂契約，有工程契約書可
    以佐證，原告自承其係與詹益宏接洽工程承攬相關事宜，足
    認原告所承作之工程，係原告與詹益宏間之契約關係，與被
    告公司無涉。至原告提出被告公司付款予原告之支票，乃係
    詹益宏為支付下包業者款項，而向被告公司請款或借支款項
    ，由被告公司依其付款需求，開立票據予詹益宏指定之業者
    ，不能以被告公司有開立支票予原告之事實，遽認兩造間有
    契約關係存在。兩造間並無承攬關係存在，原告請求被告公
    司給付工程款，沒有理由等語，資為抗辯。
    並聲明：(一)原告之訴駁回。(二)訴訟費用由原告負擔。(三)被告
    如受不利判決，願供擔保請准宣告免假執行。
三、兩造不爭執之事實：
  (一)被告公司於98年12月25日、99年1 月25日、99年1 月10日、
    99年2 月10日分別簽發面額40萬元、493,411 元、544,650
    元、544,650 元，受款人為原告支票4 紙，上開4 紙支票均
    已兌現。
  (二)被告公司負責人為吳岳樺。
四、得心證之理由：
    本件兩造所爭執者，在於兩造間是否確實有承攬關係存在？
    原告依承攬關係請求被告給付工程款，有無理由？
  (一)按當事人主張有利於己之事實，就其事實有舉證之責任，民
    事訴訟法第277 條前段定有明文。是依舉證責任分配之法則
    ，債權人就其權利存在之一般要件事實，應負主張及舉證責
    任，即請求之原告必先對自己主張之事實盡證明之責後，被
    告始對抗辯之事由負證明之責。若原告先不能舉證，以證實
    自己主張之事實為真實，則被告就其抗辯事實即令不能舉證
    ，或其所舉證據尚有瑕疵，亦應駁回原告之請求（最高法院
    43年度台上字第377 號、17年度上字第917 號判例參照）。
    原告主張兩造間有承攬關係，請求被告給付工程款，既為被
    告所否認，則依前開舉證責任分配原則，自應由原告就權利
    發生事實即兩造間有承攬契約存在之事實負舉證責任。
  (二)原告主張兩造間有承攬契約關係存在，雖據原告提出統一發
    票、支票及報價單為證，惟為被告所否認，經查：
  1.兩造並未簽訂書面之承攬契約，為兩造所不爭執，原告雖主
    張：其於98年11月11日所提出報價單上有欣德營造之採購章
    等語，足認兩造間確有承攬關係存在等語，惟為被告公司所
    否認，並以上開報價單上之採購章，並非被告公司所有之印
    章等語置辯。經查，按民事訴訟法第358 條關於私文書經本
    人或其代理人簽名、畫押、蓋章或按指印者，推定為真正之
    規定，須其簽名、畫押、蓋章或按指印係由本人或其代理人
    為之，在當事人間已無爭執或經舉證人證明者，始得適用（
    最高法院47年度台上字第1784號、28年上字第10號著有判例
    可資參照）。被告公司既已否認上開報價單上被告公司印文
    之真正，自應由原告就該印章為真正之事實舉證證明，而原
    告既未能舉證證明上開報價單上被告公司採購章戳為真正，
    自難遽認該報價單上被告公司之印文為真正，況上開報價單
    上所列客戶為長欣利電信工程股份有限公司，並非被告公司
    ，自無從以上開報價單遽認兩造就工程承攬契約之成立已達
    成意思表示合致。
  2.依原告所提出二紙欣德營造股份有限公司之請款單內容觀之
    ，其上記載請款事由分別為「泰祥工程行、詹益宏、中科院
    、誠正10月鋁門窗」、「泰祥工程行、詹益宏、中科院11月
    鋁門窗8 成款」，科目均為「暫付款- 詹益宏」等語，有請
    款單2 紙在卷可按，而訊之證人劉阿寶即被告公司會計到庭
    證述：欣德公司所承攬國防部中山科學研究院廠房整修工程
    、臺北市誠正國中工程全部轉包給宏義公司施作，欣德公司
    是與宏義公司負責人莊清舜及第三人詹益宏簽約，簽約時詹
    益宏表示宏義公司由詹益宏全權代理。而誠正中學與中科院
    的工程契約約定完成後請款，所以在工程施作期間是由宏義
    公司以暫借款名義借支。因為宏義公司沒有票據，所以宏義
    公司提出下游廠商的發票請款，由欣德公司直接開票給宏義
    公司的下游廠商等語（見本院100 年9 月13日言詞辯論筆錄
    ），堪認被告公司係因將系爭工程轉包與宏義公司施作，依
    宏義公司詹益宏請求，將宏義公司應給付下包廠商之工程款
    ，由詹益宏向被告公司借支款項，以暫付款之科目，由被告
    公司簽發支票給付宏義公司下包廠商。
  3.至被告公司雖於98年12月25日、99年1 月25日、99年1 月10
    日、99年2 月10日先後簽發面額分別為40萬元及493,411 元
    、544,650 元、544,650 元之支票予原告，有支票影本4 紙
    在卷可稽。然上開4 紙支票係被告公司係因第三人詹益宏於
    工程施作期間，向被告公司借支款項，支付其下包廠商，而
    由被告公司以「暫付款- 詹益宏」之科目，簽發4 紙支票予
    原告，已經證人劉阿寶到庭證述明確（見本院100 年9 月13
    日言詞辯論筆錄），是原告雖持有被告公司所簽發給付工程
    款項之支票4 紙，然上開4 紙支票既係因第三人詹益宏向被
    告公司借支款項，請求被告公司直接開票予其下包廠商即原
    告，因而由被告公司簽發支票4 紙予原告，自難僅以原告持
    有被告公司所簽發之支票4 紙，遽認兩造間確有工程承攬關
    係存在。
  4.另原告雖提出買受人為被告公司為買受人之統一發票3 紙，
    主張兩造間有承攬關係存在，惟按，為期節稅之目的，次承
    攬人要求其交易對象逕以原始承攬人為買受人開立統一發票
    ，資為次承攬人向原始承攬人領取轉包工程款之用，並供作
    原始承攬人報稅核帳之憑證，此種跳開發票情事，乃商場交
    易上常有之現象，為眾所皆知之事實。此項行為固可能涉及
    違反稅捐稽徵法第44條規定之逃漏稅行為，而受行政罰上之
    科處罰鍰，但仍不能因此即認統一發票買受人欄所記載之買
    受人，即與開立統一發票者有直接之契約關係。是原告以統
    一發票之開立，主張兩造間有承攬關係，亦無足取。
  5.原告自承系爭工程承攬相關細節自始至終均由詹益宏出面與
    原告接洽（見本院100 年8 月11日言詞辯論筆錄），而第三
    人詹益宏並非被告公司員工，為原告所不爭執，則第三人詹
    益宏與原告間因意思表示合致所成立之承攬契約，其效力自
    不及於被告公司。
  6.而被告公司辯稱：已將其所承攬國防部軍備局中山科學研究
    院系統製造中心廠房、擋牆等整修工程、台北市立誠正中學
    98 年 度活動中心運動設施場館及行政大樓內側外牆暨廁所
    整修工程、花蓮市○○路○道增管工程發包與宏義公司承攬
    ，業據被告公司提出工程施工協議書及施工切結書各5 份為
    證，並有宏義公司請款單2 份在卷可佐，復經證人劉阿寶到
    庭證述屬實，堪認被告公司確有將其所承攬系爭工程轉包與
    宏義公司承攬之事實。綜上，依原告所提出之報價單、支票
    、請款單、統一發票等，均不足以證明兩造間確有承攬關係
    存在。
  (三)綜上所述，原告既無法舉證證明兩造間確有承攬關係存在，
    從而，原告請求被告公司給付工程款3,432,135 元，及自起
    訴狀繕本送達翌日起至清償日止，按年息百分之五計算之利
    息，為無理由，應予駁回。原告之訴既經駁回，其假執行之
    聲請，亦失所附麗，應併予駁回。
  (四)本件事證已臻明確，兩造其餘攻擊、防禦方法，均與判決結
    果不生影響，爰不一一論述，併此敘明。
五、訴訟費用負擔之依據：民事訴訟法第78條。
中    華    民    國   100    年    10    月    18    日
                  民事第一庭    法  官  冷明珍
以上正本係照原本作成。
如對本判決上訴，須於判決送達後20日內向本院提出上訴狀。如
委任律師提起上訴者，應一併繳納上訴審裁判費。
中    華    民    國   100    年    10    月    18    日
                                書記官  曾玲玲